【裁判字號】    97,消債更,290
【裁判日期】    970814
【裁判案由】    更生事件
【裁判全文】
臺灣臺南地方法院民事裁定           97年度消債更字第290號
債  務  人  甲○○
上列當事人因消費者債務清理事件聲請更生，本院裁定如下：
    主    文
債務人甲○○自中華民國97年8月14日上午10時起開始更生程序
。
    理    由
一、本件聲請意旨略以：債務人甲○○有不能清償債務之情事，
    且其無擔保或無優先權之債務總額未逾新臺幣（下同）1,20
    0萬元，復未經法院裁定開始清算程序或宣告破產，前雖與
    債權金融機構成立債務協商，然因債務人為失婚婦女，需獨
    立扶養3名子女，長子目前雖有工作，惟其收入須負擔房屋
    貸款及家中雜支，而債務人每月收入扣除膳食費及教育費後
    ，已無力繳納協商款項20,757元。又96年7月時，恰逢需繳
    交子女各項學雜費、零用費及住宿費，故無法依協商條件清
    償協商額。債務人因上開不可歸責於己之事由，致履行顯有
    重大困難，為此，依消費者債務清理條例提出本件更生之聲
    請等語。
二、按債務人不能清償債務或有不能清償之虞者，得依本條例所
    定更生或清算程序，清理其債務。債務人無擔保或無優先權
    之債務總額未逾新臺幣一千二百萬元者，於法院裁定開始清
    算程序或宣告破產前，得向法院聲請更生。債務人與金融機
    構協商成立者，不得聲請更生或清算，但因不可歸責於己之
    事由，致履行顯有重大困難者，不在此限。本條例施行前，
    債務人依金融主管機關協調成立之中華民國銀行公會會員辦
    理消費金融案件無擔保債務協商機制與金融機構成立之協商
    ，準用前項之規定。消費者債務清理條例第3條、第42條第1
    項及第151條第5項、第6項分別定有明文。次按法院開始更
    生程序之裁定，應載明其年、月、日、時，並即時發生效力
    ，同條例第45條第1項亦有明文規定。
三、經查：
(一)、債務人甲○○前於消費者債務清理條例施行前，依金融主管
    機關協調成立之中華民國銀行公會會員辦理消費金融案件無
    擔保債務協商機制與金融機構於民國95年間成立協商，當時
    債務人之無擔保債務總額為2,255,829元，雙方約定債務人
    每月應償還款項合計為20,757元，債務人自95年6月10日起
    開始依約繳款，繳款11期至13期不等，而於96年6月起，陸
    續未再履行，迄今尚欠如附表所示之債權金額等情，已據債
    務人提出協議書及無擔保債務還款計劃為證，且有各該債權
    銀行民事陳報狀附卷可稽，堪信為真實。
(二)、又債務人每月工作收入25,000元，96年度股利所得為91元，
    此外查無其他財產資料，有勞保局電子閘門查詢作業被保險
    人投保資料查詢及稅務電子閘門財產所得調件明細表在卷足
    參，應可採認。債務人（失婚）雖主張其有3名子女，其中
    乙○○（21歲）為文化大學在學學生、丙○○（17歲）為崑
    山高中在學學生，為受債務人扶養之人等情，並提出戶籍謄
    本、學生證及學生在學證明書為憑；然查，債務人之女乙○
    ○已經成年，且觀其於97年5月20日前尚有以11,100元部分
    工時之投保薪資投保勞工保險，又於95年度、96年度亦有薪
    資所得各為190,585元、98,968元，有勞保局電子閘門查詢
    作業被保險人投保資料查詢及稅務電子閘門財產所得調件明
    細表在卷可查，則以97年度最低生活費標準每人9,829元計
    算，乙○○並非無謀生能力而須受債務人扶養之人。準此，
    債務人主張應由其支付有據之家庭生活費用應以債務人及受
    其扶養之未成年子丙○○每人每月基本生活費用合計約19,6
    58元（計算式：9829×2=19658）為可採。則本件依債務人
    家庭之財產及收入狀況，其收入經扣除債務人依債務協商每
    月須償還款項20,757元後，可認其餘額顯已不足支應債務人
    家庭每月基本生活費用。
(三)、從而，債務人客觀之經濟能力，確有不能清償債務之情事，
    且此難謂係因可歸責於己之事由，致其履行顯有重大困難，
    此外，本件又查無債務人有消費者債務清理條例第6條第3項
    、第8條或第46條各款所定駁回更生聲請之事由存在，則債
    務人聲請更生，應屬有據，爰裁定如主文。
中    華    民    國    97    年    8    月    14     日
              民事第三庭    法      官  張季芬
上為正本係照原本作成。
本件不得抗告。
本裁定已於97年8月14日上午10時公告。
中    華    民    國    97    年    8    月    14     日
                            書  記  官  顏惠華
附表：債務人之債權人名稱、債權金額
┌───┬────────┬─────────────┬───────────┐
│編號  │債權人名稱      │現存實際債權金額（新台幣）│   備        註       │
├───┼────────┼─────────────┼───────────┤
│1     │國泰世華商業銀行│債務人至97年5月28日止共積 │是否為自用住宅借款債權│
│      │股份有限公司    │欠239,729元：             │□是，■否。          │
│      │                │1.信用卡：債權本金41,131元│是否為擔保或優先權債權│
│      │                │  ，利息、違約金7,742元， │□是，■否。          │
│      │                │  程序費用4,067，及自97年5│債務人成立債務協商後是│
│      │                │  月29日起至清償日止按年息│否毀諾                │
│      │                │  19.7%計算之利息。       │■是，□否。          │
│      │                │2.通信貸款：債權本金157,34│                      │
│      │                │  1元，利息、違約金29,448 │                      │
│      │                │  元，及自97年5月29日起至 │                      │
│      │                │  清償日止按年息19.7%計算 │                      │
│      │                │  之利息。                │                      │
├───┼────────┼─────────────┼───────────┤
│2     │香港上海匯豐銀行│債務人尚積欠無擔保債務246,│是否為自用住宅借款債權│
│      │股份有限公司    │370元（1.匯豐銀行信用卡52,│□是，■否。          │
│      │                │445元，2.原中華商銀信用卡 │是否為擔保或優先權債權│
│      │                │46,250元、現金卡147,675元 │□是，■否。          │
│      │                │）。                      │債務人成立債務協商後是│
│      │                │                          │否毀諾                │
│      │                │                          │■是，□否。          │
├───┼────────┼─────────────┼───────────┤
│3     │臺灣新光商業銀行│債務人至97年5月23日止尚積 │是否為自用住宅借款債權│
│      │股份有限公司    │欠77,223元，及就其中本金  │□是，■否。          │
│      │                │62,041元自97年5月23日起至 │是否為擔保或優先權債權│
│      │                │清償日止，按年息19.71%計算│□是，■否。          │
│      │                │之利息，及按上開利息總額  │債務人成立債務協商後是│
│      │                │10%計算之違約金。         │否毀諾                │
│      │                │                          │■是，□否。          │
│      │                │                          │                      │
│      │                │                          │                      │
│      │                │                          │                      │
│      │                │                          │                      │
├───┼────────┼─────────────┼───────────┤
│4     │台新國際商業銀行│計至97年5月28日止，債務人 │是否為自用住宅借款債權│
│      │股份有限公司    │尚積欠167,703元：         │□是，■否。          │
│      │                │1.信用卡：本金55,597元，及│是否為擔保或優先權債權│
│      │                │  自96年7月11日起至97年5月│□是，■否。          │
│      │                │  28日止，以本金金額按年息│債務人成立債務協商後是│
│      │                │  15.99%計算之利息，共    │否毀諾                │
│      │                │  7,867元。               │■是，□否。          │
│      │                │2.信用卡貸款：本金93,492元│                      │
│      │                │  ，及自96年7月11日起至97 │                      │
│      │                │  年5月28日止，以本金金額 │                      │
│      │                │  按年息12.99%計算之利息，│                      │
│      │                │  共10,747元。            │                      │
├───┼────────┼─────────────┼───────────┤
│5     │安泰商業銀行    │債務人尚有欠款：          │是否為自用住宅借款債權│
│      │股份有限公司    │1.398,101元，及自96年10月 │□是，■否。          │
│      │                │  11日起至清償日止按年息  │是否為擔保或優先權債權│
│      │                │  12%計算之利息。         │□是，■否。          │
│      │                │2.433,409元，及自96年10月 │債務人成立債務協商後是│
│      │                │  11日起至清償日止按年息  │否毀諾                │
│      │                │  12%計算之利息。         │■是，□否。          │
├───┼────────┼─────────────┼───────────┤
│6     │中國信託商業銀行│債務人至97年6月10日，尚積 │是否為自用住宅借款債權│
│      │股份有限公司    │欠250,207元：             │□是，■否。          │
│      │                │1.通信貸款81,364元        │是否為擔保或優先權債權│
│      │                │2.信用卡108,277元         │□是，■否。          │
│      │                │3.現金卡60,566元          │債務人成立債務協商後是│
│      │                │                          │否毀諾                │
│      │                │                          │■是，□否。          │
├───┼────────┼─────────────┼───────────┤
│7     │元大商業銀行    │債務人積欠信用卡款45,819元│是否為自用住宅借款債權│
│      │股份有限公司    │，及其中36,493元自97年1月 │□是，■否。          │
│      │                │23日起至清償日止，按年息19│是否為擔保或優先權債權│
│      │                │.71%計算之利息，暨按月給付│□是，■否。          │
│      │                │1,200元之違約金。         │債務人成立債務協商後是│
│      │                │                          │否毀諾                │
│      │                │                          │■是，□否。          │
├───┼────────┼─────────────┼───────────┤
│8     │玉山商業銀行    │截至97年5月29日止，債務人 │是否為自用住宅借款債權│
│      │                │尚欠債務為43,143元：      │□是，■否。          │
│      │                │1.本金37,699元。          │是否為擔保或優先權債權│
│      │                │2.利息4,814元（自96年6月10│□是，■否。          │
│      │                │  日起至97年5月29日止，按 │債務人成立債務協商後是│
│      │                │  年利率13.13%計算之利息）│否毀諾                │
│      │                │3.違約金：                │■是，□否。          │
│      │                │  (1)250元（自96年7月11日起│                      │
│      │                │    至97年1月10日止，按年 │                      │
│      │                │    利率1.31%計算）       │                      │
│      │                │  (2)380元（自97年1月11日起│                      │
│      │                │    至97年5月29日止，按年 │                      │
│      │                │    利率2.63%計算）       │                      │
├───┼────────┼─────────────┼───────────┤
│9     │永豐信用卡股份有│債務人共積欠信用卡消費及預│是否為自用住宅借款債權│
│      │限公司          │借現金款項113,992元（含本 │□是，■否。          │
│      │                │金95,988元，及自96年8月21 │是否為擔保或優先權債權│
│      │                │日起至97年5月20日止，按年 │□是，■否。          │
│      │                │利率19.71%計算之利息共14,1│債務人成立債務協商後是│
│      │                │50元，及程序費用1,000元） │否毀諾                │
│      │                │。                        │■是，□否。          │
└───┴────────┴─────────────┴───────────┘


司法院資訊處製作；財團法人民間司法改革基金會備份。
